臺灣高雄地方法院刑事判決　　　　　　　94年度易緝字第69號
公　訴　人　臺灣高雄地方法院檢察署檢察官
被　　　告　甲○○
上列被告因恐嚇取財案件，經檢察官提起公訴（90年度偵字第
2417號），本院判決如下：
    主  文
甲○○共同意圖為自己不法之所有，以恐嚇使人將本人之物交付
，累犯，處有期徒刑壹年。
    事  實
一、甲○○曾於民國八十八年間因竊盜案件，經臺灣板橋地方法
    院以八十八年度易緝字第二五三號判處有期徒刑十月確定，
    於八十九年八月二十日執行完畢出監。詎仍不知悔改，與真
    實姓名、年籍不詳之成年男子二名（其中一名綽號「芋仔」
    ）共同基於意圖為自己不法之所有及以脅迫使人行無義務之
    事之犯意聯絡，於九十年一月二十五日十七時五分（起訴書
    誤載為十六時三十分）許，在高雄市○○路遠東百貨公司三
    樓或四樓男廁，見丁○○獨自一人如廁，即先由甲○○出面
    藉詞丁○○摸其生殖器而與之爭執，再由另二名不詳姓名、
    年籍之成年男子出面表示願意幫忙和解，且丁○○行為不當
    須認錯請人喝茶賠罪等語，其中一人並露出身上之刺青，甲○○等三人隨即圍住丁○○要求一起前往遠東百貨公司對面
    某泡沫紅茶店處理此事，甲○○並向丁○○稱「今天好在有
    人要替你和解，要不然今天我不會放過你」等語，以此恫嚇
    之方式共同脅迫丁○○與渠等一起前往上開泡沫紅茶店，並
    在店內寫下承認曾摸「林先生」（即甲○○）生殖器官，願
    和「林先生」和解等內容之切結書一紙，而使丁○○行無義
    務之事。甲○○等三人又要求丁○○提出新台幣（下同）十
    萬元和解，致使丁○○心生畏懼而先交付四千元予甲○○，
    始得離開該泡沫紅茶店，嗣甲○○復電約丁○○於同日晚上
    在高雄市○○路與自強路口交付五萬元，丁○○與其父丙○○一同前往，丙○○將五萬元交付甲○○，甲○○亦將上開
    切結書交還丙○○後，為警當場查獲，並扣得上開切結書一
    紙。
二、案經高雄縣警察局湖內分局報請臺灣高雄地方法院檢察署檢
    察官偵查起訴。
    理  由
一、訊據被告甲○○固坦承曾與被害人丁○○在高雄市○○路遠
    東百貨公司廁所內，因被害人有無摸其生殖器之事發生爭執
    ，當時並有二名真實姓名、年籍不詳之成年男子（其中一名
    綽號「芋仔」）出面表示願意幫忙和解，隨後伊與該二名男
    子、被害人即一起至對面泡沫紅茶店處理此事，被害人並當
    場交付四千元予伊等事實，惟矢口否認有何恐嚇取財或強制
    罪之犯行，辯稱：伊不認識其他二名不詳姓名成年男子，當
    天是因為被害人確實有摸伊生殖器，二人發生爭執時，一名
    自稱「芋仔」之男子及其朋友在旁邊聽到，自願出面處理，
    大家到泡沫紅茶店後，被害人有道歉並交付四千元，伊就先
    走了，並沒有向被害人恐嚇取財或叫其書立切結書，九十年
    一月二十五日晚上是因為「芋仔」打電話給伊說被害人要請
    喝茶賠罪，伊才會到高雄市○○路與自強路口，沒有拿到五
    萬元云云。經查：
（一）程序方面：
    按被告以外之人於審判外之言詞或書面陳述，除法律有規定
    者外，不得作為證據。被告以外之人於審判外之陳述，雖不
    符前四條之規定，而經當事人於審判程序同意作為證據，法
    院審酌該言詞陳述或書面陳述作成時之情況，認為適當者，
    亦得為證據。刑事訴訟法第一百五十九條第一項、第一百五
    十九條之五第一項分別定有明文。查證人即被害人丁○○於
    九十年一月二十五日、二十六日二度接受警方詢問，其向司
    法警察所為之言詞陳述，公訴人及被告於審判程序中均同意
    作為證據（見本院九十四年八月十一日審判筆錄），且依該
    言詞陳述作成時之情況，亦無違背法令所定程序之處，是本
    院認丁○○上開言詞陳述，適當作為證據，合先敘明。
（二）實體方面：
１、被告於警詢時曾自承：伊於九十年一月二十五日約十七時許
    ，在遠東百貨公司廁所內，與丁○○因摸生殖器之事發生爭
    吵時，旁邊出現二人，其中一個自稱「芋仔」，說要幫忙和
    解，一切事情都是「芋仔」在處理，只通知伊已經和解了，
    要伊去拿錢，切結書是丁○○本人在泡沫紅茶店裡寫的，內
    容是「芋仔」與丁○○談妥的，寫好後由「芋仔」拿去，「
    芋仔」再於九十年一月二十五日二十二時許在高雄市大統百
    貨附近夜市交給伊，伊於交款時交給丁○○父親，伊身上的
    五萬元是丁○○父親交給伊的等語（見警卷第三至六頁），
    另證人丁○○則於本院審理時指稱：九十年一月二十五日十
    七時五分許，伊獨自一人在遠東百貨公司三、四樓男廁準備
    上廁所，在廁所內不小心撞到被告一下，被告即把伊帶出廁
    所稱「你撞了我，是不是想搶我‧‧‧你害我倒楣」等語，
    此時有一名自稱是燕巢「芋仔」之男子（看起來約四十餘歲
    ）即在旁搭腔，表示要幫忙和解，被告又稱「今天好在有人
    要替你和解，要不然今天我不放過你」等語，隨後又有第三
    名男子（看起來約四十歲）也過來詢問發生何事，聽伊說明
    之後表示是伊的不是，伊應請人喝茶賠罪，被告等三人即圍
    住伊，帶伊到對面泡沫紅茶店，要求伊拿出十萬元和解，伊
    急著要回家，就先把身上的四千元交給被告等三人，並依「
    芋仔」所述內容書立切結書，記載曾對「林先生」做出不正
    當行為（摸生殖器官），願與「林先生」和解等語，才能離
    開。離開後被告又打電話約伊於同日晚上交付五萬元，伊與
    父親一起到約定地點（高雄市○○○○○路口），伊父親交
    付五萬元給被告後，警方人員隨即上前逮捕被告等語（見警
    卷第七至十一頁）；復於本院審理時到庭指稱：伊於九十年
    （農曆）大年初二在高雄火車站前遠東百貨公司男廁上廁所
    時，和被告擦身而過，被告就說伊碰觸其身體，被告和另外
    二人就圍繞在伊身邊，帶伊去對面的泡沫紅茶店，因為被告
    等人有三人，且其中一個有刺青，伊心裡恐懼，才會跟他們
    去泡沫紅茶店，並依照對方所唸內容書立切結書，離開該泡
    沫紅茶店後，當天被告又打電話約伊出來交付五萬元，伊父
    親下車交付該筆錢後，警方就出來了等語（見本院九十四年
    八月十一日審判筆錄）；而證人即本案查獲員警洪同安亦於
    本院審理時到庭證述：五萬元是在被告身上取出等語（見本
    院九十一年一月二十九日訊問筆錄）。此外，復有上開切結
    書一紙在卷可稽，堪認被告確曾於九十年一月二十五日十七
    時五分許，在高雄市○○路遠東百貨公司三樓或四樓男廁，
    藉詞丁○○摸其生殖器，而與綽號「芋仔」及另一名不詳姓
    名男子（均成年人）三人，以圍住丁○○、其中一人露出身
    上刺青，及宣稱「今天好在有人要替你和解，要不然今天我
    不放過你」等語之方式，共同脅迫丁○○與渠等一同前往百
    貨公司對面某泡沫紅茶店、書立切結書一紙，並向丁○○恐
    嚇取財共計五萬四千元。
２、至被告固辯稱伊與「芋仔」及其朋友並不認識，伊先離開泡
    沫紅茶店，和解的事情都是「芋仔」及其朋友處理的，伊沒
    有叫丁○○寫切結書或恐嚇取財云云。惟若被告與「芋仔」
    及其朋友等二人素不相識，完全不知對方身分來歷，衡情不
    致僅因「芋仔」等二人恰好在場、主動表示要為雙方和解，
    即全權委託「芋仔」等二人代為處理和解事宜，被告上開所
    辯顯與常情不符，不足採信。況且「芋仔」取得前開切結書
    後係交給被告，由被告持以向被害人收取款項，已如前述，
    益徵被告與「芋仔」等二人早已相識，有恐嚇取財、強制罪
    之犯意聯絡及行為分擔。被告另辯稱寫切結書時伊不在場云
    云，然被告既與「芋仔」等二名不詳姓名、年籍之成年男子
    有本件恐嚇取財及強制罪之犯意聯絡，前已敘明，則不論被
    告於被害人書立上開切結書時是否在場，其與「芋仔」等二
    人自均為該部分強制罪犯行之共同正犯。綜上所述，本件事
    證明確，被告犯行已堪認定。
二、核被告所為恐嚇得款之行為，係犯刑法第三百四十六條第一
    項之恐嚇取財罪，又被告以脅迫方式使被害人一同前往泡沫
    紅茶店並書立切結書，而行無義務之事之行為，係犯刑法第
    三百零四條第一項之強制罪。被告與其他二名真實姓名、年
    籍不詳之成年男子就上揭犯行，有犯意聯絡及行為分擔，皆
    為共同正犯。被告先後以恐嚇使被害人交付四千元、五萬元
    之行為，及先後脅迫被害人前往泡沫紅茶店、書立切結書而
    行無義務之事之行為，均係利用同一犯罪機會接續為之，均
    為接續犯，各以一罪論。被告所犯上開恐嚇取財罪及強制罪
    二罪間，有方法目的之牽連關係，應從一重之恐嚇取財罪處
    斷。又被告有如犯罪事實欄所示之前科，此有臺灣高等法院
    被告前案紀錄表一份在卷可佐，被告前受有期徒刑之執行完
    畢後，五年內再犯本件有期徒刑以上之罪，為累犯，應依刑
    法第四十七條規定加重其刑。另檢察官起訴書雖漏未引用刑
    法第三百零四條第一項強制罪之條文，惟於犯罪事實欄已載
    明被告等三人以脅迫方式使被害人隨同至泡沫紅茶店並書立
    切結書而行無義務之事部分之事實，被告前揭犯行業經起訴
    ，本院自應予以審理。爰審酌被告正值壯年，不思以正當方
    式賺取金錢，竟貪圖不法利益，藉詞被害人行為不當，恐嚇
    被害人交付財物，行為實有不當，犯後復飾詞否認犯行，難
    認犯後態度良好，及其犯罪之動機、目的、手段等一切情狀
    ，量處如主文所示之刑，以資懲儆。扣案之切結書一紙，係
    由被告於收款後交還被害人之父，已如前述，應認已非被告
    或其他共犯所有之物，爰不予宣告沒收，附此敘明。
據上論斷，應依刑事訴訟法第二百九十九條第一項前段，刑法第
二十八條、第三百四十六條第一項、第三百零四條第一項、第五
十五條、第四十七條，罰金罰鍰提高標準條例第一條前段，判決
如主文。
本案經檢察官乙○○到庭執行職務。
中　　華　　民　　國　　94　　年　　9 　　月　　28　　日
                  刑事第五庭    審判長法　官  李嘉興
                                      法　官  陳君杰
                                      法  官  楊筑婷
以上正本證明與原本無異。
如不服本判決，應於收受送達後10日內向本院提出上訴書狀。
中　　華　　民　　國　　94　　年　　9 　　月　　29　　日
 　　　　　　　　　　　　　　　       書記官  林雯琪
附錄本案論罪科刑法條：
中華民國刑法第三百四十六條
意圖為自己或第三人不法之所有，以恐嚇使人將本人或第三人之
物交付者，處六月以上五年以下有期徒刑，得併科一千元以下罰
金。
以前項方法得財產上不法之利益，或使第三人得之者，亦同。
前二項之未遂犯罰之。
中華民國刑法第三百零四條
以強暴、脅迫使人行無義務之事或妨害人行使權利者，處三年以
下有期徒刑、拘役或三百元以下罰金。
前項之未遂犯罰之。
